【裁判字號】    91,親,34
【裁判日期】    920124
【裁判案由】    否認婚生子女
【裁判全文】
臺灣苗栗地方法院民事判決                            九十一年度親字第三四號
    原      告    乙○○
    送達代收人    丙○○
    被      告    甲○○之子即.
    兼法定代理人  甲○○
右當事人間請求否認婚生子女事件，本院判決如左：
    主      文
確認被告黃翊富非原告與被告甲○○所生之子。
訴訟費用由被告負擔。
    事      實
甲、原告方面：
一、聲明：求為判決如主文所示。
二、陳述：
    原告與被告甲○○於民國八十四年十月二十日結婚，惟被告自八十七年離家出走
    後，即未回原告住所，原告與被告已無任何夫妻關係，然原告於九十一年五月間
    申請戶籍謄本，赫然發現戶籍上竟多出一子黃翊富，原告甚感訝異，進而申請被
    告甲○○之戶籍謄本，發現被告黃翊富為被告甲○○所生之子，雖在原告與被告
    甲○○分居時所生，因仍係在婚姻關係存續中所生之子，故推定被告黃翊富為原
    告與被告甲○○之婚生子，被告黃翊富實與原告無血緣上之父子關係，為使被告
    黃翊富與原告之身分與實質上之血緣關係相符，爰依民法第一千零六十三條第二
    項之規定提起本件訴訟。
三、證據：提出原告及被告戶籍登記簿謄本各一件為證。
乙、被告方面：
一、聲明：無。
二、陳述：
    被告甲○○與原告已經離婚了，被告黃翊富確非原告與被告甲○○受胎所生。
丙、本院依職權囑託法務部調查局第六處實施親子血緣關係鑑定。
    理    由
一、本件原告主張其與被告甲○○於八十四年十月二十日結婚，嗣被告自八十七年離
    家出走後，即未回原告住所，然原告於九十一年五月間申請之戶籍謄本正本，可
    見被告甲○○已於九十年十二月二十五日生下一子黃翊富之事實，業據其提出原
    告及被告戶籍登記簿謄本正本各一件為證，復為被告甲○○所不爭執，堪信原告
    之主張為真實。
二、按從子女出生日回溯第一百八十一日起至第三百零二日止為受胎期間；又妻之受
    胎，係在婚姻關係存續中者，推定其所生子女為婚生子女，民法第一千零六十二
    條第一項、第一千零六十三條第一項分別定有明文。經查：原告與被告甲○○係
    八十四年十月二十日結婚，而被告黃翊富係九十年十二月二十五日出生，復依原
    告所提出之卷附九十一年五月十四日戶籍謄本正本，顯示九十一年五月十四日當
    時，原告與被告甲○○間，仍有婚姻關係存在，則被告黃翊富之受胎期間，既係
    在原告與被告甲○○之婚姻關係存續中，即應受婚生之推定。
三、經本院依職權囑託法務部調查局第六處實施親子血緣關係鑑定，其鑑定結果略以
    ：「依據遺傳法則，黃翊富之ＤＮＡ  ＳＴＲ式Ｄ８Ｓ１１７９、Ｄ２１Ｓ１１
    、Ｄ１８Ｓ５１、Ｄ２Ｓ１３３８、Ｄ１９Ｓ４３３、ＤＹＳ１９、ＤＹＳ３８
    ５－I、ＤＹＳ３８５－II、ＤＹＳ３８９－I、ＤＹＳ３９２等十項型別與乙
    ○○之各項相對應型別均矛盾，因此認為乙○○不可能為黃翊富之生父」等語，
    此有該局九十一年十二月十一日調科肆字第○九一二三○六一八九○號鑑定通知
    書乙份在卷足稽，準此，被告黃翊富非被告甲○○自原告受胎所生之事實，顯堪
    認定。
四、按前項推定，如夫妻之一方能證明妻非自夫受胎者，得提起否認之訴。但應於知
    悉子女出生之日起，一年內為之，民法第一百零六十三條第二項定有明文。查被
    告黃翊富非被告甲○○自原告受胎所生等情，已如前述，則原告於知悉被告黃翊
    富出生之日起一年內，依民法第一千零六十三條第二項規定，提起本件否認婚生
    子女之訴，於法即無不合，所訴應予准許。
五、據上論結，本件原告之訴為有理由，依民事訴訟法第七十八條、第八十五條第一
    項前段，判決如主文。
中      華      民      國    九十二    年     一     月    二十四      日
                                  臺灣苗栗地方法院家事法庭
                                      審判長法官  郭千黛
                                            法官  李麗萍
                                            法官  伍偉華
右正本證明與原本無異。
如對本判決上訴，應於判決送達後二十日內向本院提出上訴狀。
                                      法院書記官  黃秀娟
中      華      民      國    九十二    年     一     月    二十四      日


司法院資訊處製作；財團法人民間司法改革基金會備份。
